最高法院刑事判決　　　　　　　　　　　　　　　九十一年度台上字第一七○三號
　　上訴人　台灣高等法院台南分院檢察署檢察官
　　被　告　周尚緯原名甲○○.
右上訴人因被告殺人案件，不服台灣高等法院台南分院中華民國九十年十一月十三日
第二審更審判決（九十年度上更(二)字第五一七號，起訴案號：台灣台南地方法院檢察
署八十四年度偵字第一一八八０號），提起上訴，本院判決如左：
    主  文
上訴駁回。
    理  由
按刑事訴訟法第三百七十七條規定，上訴於第三審法院，非以判決違背法令為理由，
不得為之。是提起第三審上訴，應以原判決違背法令為理由，係屬法定要件。如果上
訴理由狀並未依據卷內訴訟資料，具體指摘原判決不適用何種法則或如何適用不當，
或所指摘原判決違法情事，顯與法律規定得為第三審上訴理由之違法情形，不相適合
時，均應認其上訴為違背法律上之程式，予以駁回。本件檢察官上訴意旨略稱：本件
同案被告劉滿麟（業經一審判刑確定）於民國八十四年十一月六日之第二次警訊筆錄
供稱：伊撲向被害人許文信身上將他的槍搶來後，就拿槍托毆打許文信的後腦部，這
時張永利（亦已經一審判刑確定）與被告甲○○（已改名周尚緯）二人也追趕到，張
永利徒手出拳毆打許文信的頭部，被告就用腳踢許文信的身體，直至許文信說對不起
後，伊等才停止毆打等語，另同案被告張永利於八十四年十一月六日警訊中亦供稱：
伊追到黃金拍檔ＫＴＶ旁的空地，劉滿麟就先上去搶許文信手中的槍枝，而後伊也追
到而幫忙搶槍枝，並徒手出拳毆打許文信，追趕到的被告也有出手毆打許文信等語，
證人陳賢弘於警訊時亦證稱：當時伊在工地看見三位年青人正在圍毆一位年青人，其
中一位年青人是拿手槍的槍柄在敲打被打的年青人的頭部，另二位年青人亦均有出手
毆打該年青人等語。故依上開劉滿麟、張永利、陳賢弘之供詞，均足證明被告有共同
參與追打許文信。又證人陳賢弘於警訊所稱：後來又追來二位年青人，一位持磚塊的
年青人走到被打的年青人倒臥處，就用腳踢被打的年青人等情，亦與劉滿麟第二次警
訊所供：被告有用腳踢許文信身體等語相符。原判決採信被告所辯其追逐許文信係為
探求事情之究竟及腳踢許文信係為檢視許文信有無反應，其認事用法顯有違經驗法則
云云。
惟查：本件原判決以公訴意旨略稱：被告與劉滿麟、張永利均係台南市安南區「北上
海」舞廳之幹部，於八十四年十一月六日凌晨四時許下班後，與舞廳工作人員周怡君
、陳淑媜、湯雅淑等約三十餘人，至台南市○區○○○路一段二一六號黃金拍檔ＫＴ
Ｖ店內唱歌聚會，迄同日上午十時許，唱畢後欲離去時，適逢周怡君之男友即許文信
久候周怡君下班返家無著，聞訊後心生不滿，隨身攜帶一把改造之仿ＣＯＬＴ廠半自
動玩具手槍及改造子彈數發，趕至該ＫＴＶ店內欲帶周怡君離去，而在ＫＴＶ店大門
口與劉滿麟、周怡君等人相遇，雙方一言不合發生口角，許文信即與劉滿麟互毆，劉
滿麟遂隨手持ＫＴＶ大門口之煙灰缸擲打許文信，許文信不敵，於逃跑時回身持該改
造手槍向劉滿麟射擊，劉滿麟見狀急忙閃開，張永利與被告聞聲後亦追出大門，與劉
滿麟共同追逐許文信，許文信見狀乃又持槍回身向被告及劉滿麟、張永利射擊二發，
其中一發未擊中，另一發因張永利躲避不及，被子彈擦傷右大腿，三人益形憤怒，乃
共萌殺人之犯意，旋即以分頭包抄方式繼續追逐許文信，雙方追逐至黃金拍檔ＫＴＶ
後空地時，許文信一時心慌摔跤，劉滿麟即乘機撲上前去，與之扭打在一起，此時張
永利及被告亦同時到達，三人乃合力圍毆許文信，劉滿麟並奪下許文信手持之改造手
槍，持向許文信射擊一槍，再以槍托猛擊許文信頭部多下，張永利、劉滿麟則拳打腳
踢共同毆打許文信身體多處，許文信頭部因遭重擊大量流血不支倒地後，劉滿麟、張
永利及被告三人仍繼續毆打許文信，嗣周怡君趕到現場，見狀乃抱起頭部受傷流血倒
地不起之許文信，並哭喊制止被告再繼續以腳踢許文信，被告等人始罷手，並將許文
信送醫急救，終因頭部多處鈍傷導致擴散性蜘蛛膜下出血等傷不治死亡，因認被告犯
刑法第二百七十一條第一項之殺人罪嫌等情。經審理結果以：被告否認有與劉滿麟、
張永利二人共同殺害許文信之犯行。劉滿麟於第二次警訊時雖曾供稱：被告有用腳踢
許文信身體云云，但其在第一次警訊時已供稱：追到空地後，是伊一人搶過許文信的
槍，而擊傷他的，沒有其他人了等語，且劉滿麟在歷次偵審中復均供稱：被告係在伊
搶槍完成，並毆擊許文信頭部倒地後始到現場等語，而劉滿麟在第二次警訊所供上情
，核與被告始終辯稱：伊係事後趕抵現場，伊只以腳撥動許文信之屁股、腳部二下，
以察看其有無反應等語，若合符節，亦與現場目擊證人陳賢弘在警訊中證稱：許文信
被毆倒地後，又來二位年青人，其中一位有用腳踢許文信等語相合，是尚難遽依劉
滿麟之第二次警訊筆錄內有供稱被告用腳踢許文信之身體等語，即資為被告有共同參
與行兇之論據。又張永利在第二次警訊中雖亦曾供稱：在打架前被告已到場，被告也
有出手毆打許文信云云，但其在第一次警訊時先供稱：伊追到工地時，已看到許文信
倒臥在地，地上流了很多血等語，繼在偵查中則改稱：在伊向許文信搶槍時，被告尚
未到場等語，顯見張永利前後供述不一，更與劉滿麟前於第二次警訊筆錄中所供不符
，而有嚴重瑕疵，亦難據為不利被告之認定。另證人紀向暉、湯雅淑在警訊或偵查、
一審、原審調查時並均證稱：伊等與被告係一起到現場，當時許文信已躺在地上，這
時被告才上前用腳踢了許文信二下等語。證人周逸才在一審或原審更一審審理中亦證
稱：伊開車到現場時，只看到劉滿麟、張永利及許文信，另被告及紀向暉、湯雅淑則
皆在黃金拍檔ＫＴＶ的屋外，離行兇現場有三、四十公尺，且伊比被告早到現場等語
。再證人周怡君在偵查中也證稱：伊跑到工地看到許文信倒在那裡，被告比伊晚到，
被告用腳踢許文信腳部，被伊擋開等語。徵諸前開各該證人證述內容，互相勾稽，核
與被告所辯相符，且被告用腳踢許文信身體，僅係試探許文信是否尚有反應而已，並
非意在加害。雖證人陳賢弘在警訊中證稱：案發時伊看北面的工地，有三位年青人正
在圍毆一位年青人，之後從黃金拍檔ＫＴＶ的後面又追來二位年青人，其中一位就用
腳踢被打的年青人，這時就有一位女子衝到被打之年青人倒臥處，將該受傷之年青人
抱起來云云。然於警方持被告等人口卡片，交證人陳賢弘指認究竟何人毆打許文信，
其卻以當時因距離很遠，而無法確切指認。故縱認案發時毆打許文信者共有三人，亦
無法證明被告即屬其中之一，況證人陳賢弘所述許文信倒地後，又趕到二位年青人，
其中有一位用腳踢許文信部分，亦與被告前所供：伊抵達現場後，曾用腳踢許文信二
下等情相符，益徵被告確係事後始趕抵許文信倒地處。綜上各情，足認被告所辯堪予
採信。此外，復查無其他積極確切證據，足證其有殺人之犯行。乃撤銷第一審關於被
告部分之科刑判決，改判諭知被告無罪。已敘明其憑以認定之理由，從形式上觀察，
並無違背法令之情形存在。檢察官上訴意旨，徒憑己見，就原判決已說明事項或屬原
審採證認事職權之適法行使，任意指摘為違法，顯與法律規定得為第三審上訴理由之
違法情形，不相適合。其上訴違背法律上之程式，應予駁回。
據上論結，應依刑事訴訟法第三百九十五條前段，判決如主文。
中      華      民      國    九十一    年      三      月    二十八    日
                              最高法院刑事第九庭
                                  審判長法官  陳  炳  煌
                                        法官  陳  正  庸
                                        法官  韓  金  秀
                                        法官  吳  信  銘
                                        法官  徐  文  亮
      右正本證明與原本無異
                                              書  記  官
中      華      民      國    九十一    年      四      月      四      日
